臺灣高等法院刑事判決　　　　　　　　94年度上訴字第2483號
上　訴　人　臺灣板橋地方法院檢察署檢察官
上　訴　人
即　被　告　甲○○
上列上訴人因被告違反毒品危害防制條例案件，不服臺灣板橋地
方法院94年度訴字第844 號，中華民國94年5 月30日第一審判決
（起訴案號：臺灣板橋地方法院檢察署94年度核退毒偵字第703
號），提起上訴，及移送併案審理（案號：臺灣板橋地方法院檢
察署94年度毒偵字第3121號），本院判決如下：
    主  文
原判決撤銷。
甲○○連續施用第一級毒品，累犯，處有期徒刑壹年貳月。
扣案安非他命壹包（毛重零點公克）及吸食器壹組內之毒品安
非他命殘渣（微量無法秤重）均沒收銷燬之；上開吸食器壹組沒
收。
    事  實
一、甲○○前有脫逃罪、違反麻醉藥品管理條例等犯罪科刑紀錄
    ，執行完畢已逾五年。又於民國83年間因違反麻醉藥品管理
    條例案件，經臺灣高等法院於83年10月12日以83年度上易字
    第4338號判處有期徒刑七月；復因違反麻醉藥品管理條例等
    案件，經臺灣板橋地方法院於84年2 月15日以83年度訴字第
    2031號判處有期徒刑六年十月（非法販賣化學合成麻醉藥品
    部分）、有期徒刑七月（轉讓禁藥部分），應執行有期徒刑
    七年；上開二案經臺灣板橋地方法院於84年7 月31日以84年
    度聲字第807 號裁定應執行有期徒刑七年四月，於88年9 月
    29日縮短刑期假釋出監，嗣經撤銷假釋，並自91年8 月5 日
    起在監執行殘刑有期徒刑二年一月十一日，於93年8 月24日
    縮短刑期執行完畢出監。其間，於90年間因施用毒品案件，
    經臺灣板橋地方法院以90年度毒聲字第2892號裁定送觀察勒
    戒處所觀察、勒戒後，認有繼續施用毒品之傾向，經同法院
    以90年度毒聲字第3252號裁定入戒治處所施以強制戒治一年
    ，於91年8 月5 日強制戒治執行完畢，並改執行上開殘刑二
    年一月十一日，並經臺灣板橋地方法院檢察署檢察官於91年
    9 月23日以91年度戒毒偵字第447 號為不起訴處分確定，猶
    不知悔改。
二、甲○○明知毒品危害防制條例業經總統於87年5 月20日以華
    總（一）義字第8700099860號令修正公布，於同年5 月22日
    生效，依該條例第2 條第2 項第1 款、第2 款之規定，將海
    洛因列為第一級毒品管理，安非他命列為第二級毒品管理，
    均不得非法持有、施用，並於92年6 月6 日再經立法院修正
    通過，於同年7 月9 日經總統令公布修正全文，於93年1 月
    9 日施行生效，仍為相同之規定。詎甲○○於上開強制戒治
    執行完畢且釋放後五年內，竟基於施用第一級毒品海洛因及
    第二級毒品安非他命之概括犯意，自94年2 月1 日下午4 時
    許起至94年6 月1 日0 時30分許止，在臺北縣蘆洲市○○街
    33號3 樓住處，以將毒品安非他命置於吸食器內，再點火加
    熱燒烤產生白煙吸聞之方式，非法施用第二級毒品安非他命
    ，平均一天二次；其間，甲○○另於同年2 月4 日凌晨某時
    ，在上址施用安非他命時，基於施用第一級毒品海洛因、第
    二級毒品安非他命之犯意，同時將海洛因、安非他命放置於
    吸食器內，以火燒烤加熱吸聞煙霧之方式，一起施用毒品海
    洛因、安非他命一次；另於94年6 月1 日6 時20分許為警採
    尿前回溯24小時內之某時（扣除於94年6 月1 日4 時30分許
    為警查獲後至94年6 月1 日6 時20分許採尿前為公權力拘束
    之時間），在不詳地點，以同樣方式，再施用第一級毒品海
    洛因一次。嗣：(一)於94年2 月4 日下午2 時30分許，為警在
    上址查獲，並扣得甲○○所有供其施用海洛因、安非他命時
    所用而內含安非他命殘渣（微量無法秤重）之吸食器一組；
    (二)於94年6 月1 日4 時30分許，在臺北縣永平街32巷53號前
    為警查獲，扣得其所有供施用之第二級毒品安非他命一小包
    （毛重0.3公克）。
三、案經臺北市政府警察局中正第一分局移送臺灣板橋地方法院
    檢察署檢察官偵查起訴及臺北縣政府警察局蘆洲分局移送臺
    灣板橋地方法檢察署檢察官偵查後移送本院併辦。
    理  由
甲、認定犯罪事實所憑之證據及理由：
一、訊據被告甲○○對於上揭時地，施用第一級毒品海洛因、第
    二級毒品安非他命之犯罪事實，於本院審理中坦承不諱；其
    二次為警查獲所採集尿液經送鑑定，亦呈海洛因代謝物嗎啡
    、安非他命陽性反應，有臺灣尖端先進生技醫藥股份有限公
    司94年2 月21日（檢體編號011040）濫用藥物尿液檢驗報告
    及臺灣檢驗科技股份有限公司94年6 月28日濫用藥物尿液檢
    驗報告（檢體編號：0000000000）各一紙在卷可稽（分附於
    94年度核退毒偵字偵查卷第703 號偵查卷第26頁、併辦之94
    年度毒偵字第3121號偵查卷第46頁）；並有經警查得之事實
    欄二之(一)所載內含安非他命殘渣（量微無法秤重）之吸食器
    一組、事實欄二之(二)所載安非他命一小包（毛重0.3公克）
    扣案可資佐證。
二、另被告於90年間因違反毒品危害防制條例案件，經臺灣板橋
    地方法院於以90年度毒聲字第2892號裁定送觀察勒戒處所觀
    察、勒戒後，認有繼續施用毒品之傾向，經臺灣板橋地方法
    院以90年度毒聲字第3252號裁定入戒治處所施以強制戒治一
    年，於91年8 月5 日強制戒治執行完畢，改執行上開殘刑二
    年一月十一日，於93年8 月24日縮刑期滿出監，並經臺灣板
    橋地方法院檢察署檢察官於91年9 月23日以91年度戒毒偵字
    第447 號為不起訴處分確定，有該不起訴處分書電腦列印紙
    、臺灣高等法院被告前案紀錄表附卷可按。其係強制戒治執
    行完畢釋放後五年內再犯，事證明確，被告犯行洵堪認定，
    應予依法論科。
乙、撤銷改判之理由：
一、撤銷原判決之理由：
(一)原審認被告罪證明確予以論罪科刑，固非無見，惟查被告自
    94年2 月4 日凌晨某時後至94年6 月1 日0 時30分許止，連
    續非法施用第二級毒品安非他命之犯行，暨於94年6 月1 日
    6 時20分許為警採尿前回溯24小時內之某時（扣除於94年6
    月1 日4 時30分許為警查獲後至94年6 月1 日6 時20分許採
    尿前為公權力拘束之時間），非法施用第一級毒品海洛因之
    犯行，與原審判決所認定之事實具有連續犯之裁判上一罪關
    係（詳後敘），原審未及審理，尚有未洽。
(二)檢察官上訴意旨以被告尚有上開施用第一級毒品及第二級毒
    品之犯行，原審未及審酌，尚非無據。是原判決既有可議，
    自應將原判決撤銷改判。
二、自為判決之論罪科刑理由：
(一)被告所為，觸犯毒品危害防制條例第10條第1 項之施用第一
    級毒品海洛因罪、同條第2 項之施用第二級毒品安非他命罪
    。其施用第一級毒品海洛因前持有海洛因、施用第二級毒品
    安非他命前後持有安非他命（包括扣案吸食器內所含微量安
    非他命殘渣）之低度行為，應為施用海洛因、安非他命之高
    度行為所吸收，均不另論罪。
(二)被告先後多次施用第一級毒品海洛因、第二級毒品安非他命
    之犯行，各時間緊接，方法相同，觸犯構成要件相同之罪，
    顯係基於概括犯意為之，為連續犯，應均依刑法第56條之規
    定，以一罪論，並加重其刑。又被告供承於93年2 月4 日凌
    晨某時，同時施用海洛因、安非他命，係一施用行為同時施
    用第一級毒品、第二級毒品，觸犯構成要件不同之罪名，為
    想像競合犯，其所犯連續施用第二級毒品及連續施用第一級
    毒品罪間，應從一重之連續施用第一級毒品罪處斷。
(三)起訴書就被告自94年2 月4 日凌晨某時後至94年6 月1 日0
    時30分許止，連續非法施用第二級毒品安非他命之犯行，暨
    於94年6 月1 日6 時20分許為警採尿前回溯24小時內之某時
    （扣除於94年6 月1 日4 時30分許為警查獲後至94年6 月1
    日6 時20分許採尿前為公權力拘束之時間），非法施用第一
    級毒品海洛因之犯行，固未敘及，惟此部分與經起訴並論罪
    之事實具有連續犯之裁判上一罪關係，已如前述，並經檢察
    官移送併辦，本院自得併予審理，合此說明。
(四)被告前於83年間因違反麻醉藥品管理條例案件，經臺灣高等
    法院於83年10月12日以83年度上易字第4338號判處有期徒刑
    七月、於83年間因違反麻醉藥品管理條例案件，經臺灣板橋
    地方院於84年2 月15日以83年度訴字第2031號判處有期徒刑
    六年十月、有期徒刑七月，應執行有期徒刑七年；上開二案
    經臺灣板橋地方法院於84年7 月31日以84年度聲字第807 號
    裁定應執行有期徒刑七年四月，於88年9 月29日縮短刑期假
    釋出監，嗣經撤銷假釋，並於91年8 月6 日執行殘刑二年一
    月十一日，於93年8 月24日縮短刑期執行完畢出監，有卷附
    臺灣高等法院被告前案紀錄表可按，其受有期徒刑之執行完
    畢後五年內再犯有期徒刑以上之罪，為累犯，應依刑法第47
    條規定加重其刑，並遞加之。
(五)爰審酌被告前有施用毒品之犯罪執行紀錄，素行不佳，犯罪
    之動機、目的、手段，施用毒品犯罪對於身體、健康所生之
    危害，施用之時間、次數，兼衡其國中肄業教育程度（見警
    詢調查筆錄教育程度欄之記載），於遭警查獲後，仍續施用
    ，顯不知戒除，並犯罪後坦承犯行之態度等一切情狀，量處
    如主文第二項所示之刑，以資儆懲。
三、至事實欄二之(一)所載扣案之吸食器一組內含有安非他命殘渣
    （量微無法秤重），業據原審當庭勘驗屬實，並記明筆錄在
    卷（原審卷第28頁），並有毒品初步鑑驗報告書一紙在卷足
    參（94年度毒偵字第703 號偵查卷第25頁），是該安非他命
    殘渣，併同事實欄二之(二)所載時地扣案之安非他命0.3 公克
    ，均屬查獲之毒品，均依毒品危害防制條例第18條第1 項前
    段之規定，宣告沒收並銷燬之。又上開裝安非他命殘渣（微
    量無法秤重）之吸食器一組，係被告所有且供其施用毒品海
    洛因、安非他命犯罪所用之物，亦據被告供明在卷，併依刑
    法第38條第1 項第2 款之規定宣告沒收。
丙、適用之法律：
一、刑事訴訟法第369 條第1 項前段、第364 條、第299 條第1
    項前段。
二、毒品危害防制條例第10條第1 項、第2 項、第18條第1 項前
    段，刑法第11條前段、第56條、第55條、第47條、第38條第
    1 項第2 款。
本案經檢察官賴俊雄到庭執行職務。
中　　華　　民　　國　　94　　年　　9 　　月　　30　　日
　　　　　　　　　刑事第二十庭審判長法　官  陳貽男
　　　　　　　　　　　　　　　　　  法　官  高明哲
　　　　　　　　　　　　　　　　　  法　官  許仕楓
以上正本證明與原本無異。
如不服本判決，應於收受送達後十日內向本院提出上訴書狀，其
未敘述上訴之理由者，並得於提起上訴後十日內向本院補提理由
書狀（均須按他造當事人之人數附繕本）。
                                    書記官  劉貞達
中　　華　　民　　國　　94　　年　　10　　月　　3 　　日
附錄本案論罪科刑法條全文
毒品危害防制條例第10條：
施用第一級毒品者，處六月以上五年以下有期徒刑。
施用第二級毒品者，處三年以下有期徒刑。
